臺灣高等法院高雄分院刑事判決　　　　　　　　　　九十三年度交上易字第六八號
　　上　訴　人　臺灣屏東地方法院檢察署檢察官
　　被　　　告　乙○○
右上訴人因被告公共危險案件，不服臺灣屏東地方法院九十三年度交易字第六四號中
華民國九十三年七月三十日第一審判決（起訴案號：臺灣屏東地方法院檢察署九十三
年度偵字第一四五九號），提起上訴，本院判決如左：
      主  文
上訴駁回。
      理  由
一、公訴意旨略以：被告乙○○於民國九十三年二月十日十時許，在屏東縣內埔鄉隘
    寮村之自宅內，服用酒類保力達五、六杯後，已不能安全駕駛車輛，卻仍駕駛車
    牌號碼ＰＨＶ—九二五號機車外出，於同日十六時五十分許，行經同村清涼路二
    段一五二號前，不慎與亦為酒後駕車之甲○○（另因公共危險案件，經本院判處
    拘役五十日，如易科罰金以三百元折算一日確定）所騎乘之ＮＦ六—四六０號機
    車發生車禍，嗣經到場處理之員警測試其吐氣所含酒精成分高達每公升０點二六
    毫克而查獲，因認被告涉有刑法第一百八十五條之三服用酒類，不能安全駕駛動
    力交通工具而駕駛之交通危險罪嫌云云。
二、按犯罪事實應依證據認定之，無證據不得推定其犯罪事實，不能證明被告犯罪者
    ，應諭知無罪之判決，刑事訴訟法第一百五十四條、第三百零一條第一項分別定
    有明文。又犯罪事實之認定，應憑真實之證據，倘證據是否真實尚欠明確，自難
    以擬制推測之方法，為其判斷之基礎。且認定犯罪事實之證據係指足以認定被告
    確有犯罪行為之積極證據資料而言，該項證據自須適合於被告犯罪事實之認定，
    始得採為斷罪資料。故刑事訴訟上之證明資料，無論其為直接或間接證據，均須
    達於通常一般人均不致有所懷疑，而得確信其為真實之程度，始得據為有罪之認
    定，若關於被告是否犯罪之證明未能達此程度，而有合理懷疑之存在，致使無從
    形成有罪之確信，根據罪證有疑，利於被告之證據法則，即不得據為不利被告之
    認定（最高法院五十三年臺上字第六五六號、二十九年上字第三一０五號、七十
    六年度臺上字第四九八六號及三十二年上字第六七號判例參照）。
三、公訴人認被告涉有前開罪嫌，無非係以被告乙○○之自白、呼氣酒精濃度測定紀
    錄表、刑法第一百八十五條之三案件測試觀察紀錄表及舉發違反道路交通管理事
    件通知單等為其論據。
四、訊據被告乙○○固坦承確有服用酒類保力達後，騎乘車號ＰＨＶ—九二五號機車
    ，於前揭時、地與甲○○所騎乘之ＰＨＶ—九二五號機車發生擦撞等情不諱，惟
    堅決否認有何公共危險情事，辯稱：飲酒並未對我造成影響，本件只是單純之車
    禍等語。
五、經查：
 （一）被告於警訊中供稱：「（員警問：當時〈車禍時〉精神狀況如何？）當時我
       精神狀況良好。」、「（員警問：車禍前你有無飲酒？車禍前你身體或精神
       狀況如何？）我有喝酒，身體狀況良好。」等語，已否認有何因飲酒而不能
       安全駕駛機車之情事；嗣其於偵訊時亦僅供述：「（檢察官問：九十三年二
       月十日下午四點五十分在內埔鄉○○路○段一五二號前酒後駕車與甲○○發
       生車禍？）有的。」、「（檢察官問：酒測０點二六？）是的。」、「（檢
       察官問：之前在何時、地喝酒？）早上十點在家中喝保力達三大杯。」等語
       ，並未自白不能安全駕駛機車一情，是公訴人主張被告已於警偵訊中自白犯
       行，並據此援引為不利被告之證據，容有誤會。
 （二）本件車禍發生時係九十三年二月十日下午四點五十分，被告則係於同日晚間
       七時五分許，經測得其呼氣中所含酒精成分達每公升０點二六毫克，而一般
       血液中酒精濃度約為呼氣酒精濃度之二千一百倍，且因人體之代謝作用，血
       液中酒精濃度每小時下降約一０～一九ｍｇ／ｄｌ，此有法務部法醫研究所
       九十年二月一日法醫所九十清字第０一五０號函在卷可參，是依被告於肇事
       後二小時十五分所檢測之結果，換算被告於肇事時之呼氣中所含酒精成分應
       達０點三六～０點四五毫克。
 （三）又呼氣中所含酒精成分達○點二五毫克至○點五○毫克時，對駕駛能力之影
       響為駕駛人視覺、反應靈敏性減弱，對速度及距離的判斷力變差，此時肇事
       率較諸正常狀況約提高為二至六倍之間，雖有法務部八十八年五月十八日法
       八八檢字第００一六六九號函可佐，然酒精對於個人之影響，乃因個人之體
       質而有所差異，非可一概相提並論，上開函示資料僅顯示酒精對於平均多數
       人之影響，並未提及個體間，是否尚有因其他因素介入（如個人體質因素等
       ）而有差異結果之現象產生，自僅得用以對照參考，無從據為判斷行為人是
       否已致不能安全駕駛動力交通工具之標準。是以，行為人是否已因服用酒類
       ，而達不能安全駕駛動力交通工具之程度，仍應由事實審法院就行為人於行
       為時之一切主客觀情狀綜合判斷，而為具體之認定。
 （四）證人即本件查獲警員廖玉城於原審法院調查中證稱：「（法官問：當時乙○
       ○案發時的情形如何？）當時乙○○的情形還可以。」、「（法官問：對於
       卷附之刑法第一百八十五條酒測值觀測紀錄表，有何意見？）是我同事做的
       。」、「（法官問：乙○○作筆錄意識如何？）很清醒。」、「（法官問：
       問話對答如何？）很流暢，他聽得懂，精神很好。」、「（法官問：為何酒
       測值觀測紀錄表，會勾選呆滯木僵？）是我同事做的，可能是例稿都是選呆
       滯木僵，他可能忘了刪，因為當天我們所裡，有很多酒醉駕車的，一起作筆
       錄。」、「（法官問：當天被告乙○○測試直線行走如何？）可以正常行走
       。」等語在卷，顯見被告因肇事而當場為警查獲時之意識狀況、身體平衡能
       力、及對外界事物之反應能力等，均屬正常，並無減弱之跡象，是被告所辯
       ：飲酒並未影響駕駛等語，即非無稽。至被告雖有駛入對向車道，此為被告
       所不否認，但依現場照片顯示（警卷），該處僅為雙向二車道，道路不寬，
       且被告所行駛之車道上已停了為數甚多之車輛，則被告因前面交通狀況，行
       駛入對向車道，尚難認係因飲酒過量所致。
 （五）綜上所示，本件公訴人認被告涉有前開罪嫌所舉之證據資料，經本院調查審
       閱後，尚不足得有不利被告之心證，此外，本院復查無其他積極證據足認被
       告有公訴意旨所指服用酒類，不能安全駕駛動力交通工具而駕駛之犯行，揆
       諸前揭法條及判例意旨，即應為有利於被告之認定。
六、原審因而為被告無罪之判決，核無不合。檢察官上訴意旨，仍執前詞，並以證人
    廖玉城之證言關於紀錄表所述部分係推測之詞云云，指摘原判決不當。然查證人
    廖玉城係現場訊問被告之人（見警詢筆錄），對於被告之情況當甚為清楚，其關
    於被告當時之精神狀況，亦甚瞭解，證言應可採信，檢察官上訴為無理由，應予
    駁回。
據上論結，應依刑事訴訟法第三百六十八條，判決如主文。
本案經檢察官丙○○到庭執行職務。
中      華      民      國    九十三    年      十      月     十四    日
                              臺灣高等法院高雄分院刑事第九庭
                                  審判長法官  張明松
                                        法官  郭玫利
                法官  任森銓
右正本證明與原本無異。
不得上訴。
                                  法院書記官  蘇恒仁
中      華      民      國    九十三    年      十      月     十四    日
